【裁判字號】    96,訴,812
【裁判日期】    970528
【裁判案由】    違反槍砲彈藥刀械管制條例
【裁判全文】
臺灣臺南地方法院刑事判決               96年度訴字第812號
公  訴  人  臺灣臺南地方法院檢察署檢察官
被      告  甲○○
指定辯護人  陳慈鳳律師
上列被告因違反槍砲彈藥刀械管制條例案件，經檢察官提起公訴
（96年度偵字第3218號），本院判決如下：
    主  文
甲○○未經許可，持有可發射子彈具有殺傷力之槍枝，處有期徒
刑壹年拾月，併科罰金新臺幣拾萬元，罰金如易服勞役，以新臺
幣壹仟元折算壹日。扣案改造手槍壹枝（槍枝管制編號00000000
00，含彈匣壹個）沒收。又未經許可，持有刀械，處有期徒刑貳
月，減為有期徒刑壹月。扣案武士刀壹支沒收。應執行有期徒刑
壹年拾月，併科罰金新臺幣拾萬元，罰金如易服勞役，以新臺幣
壹仟元折算壹日。扣案改造手槍壹枝（槍枝管制編號0000000000
，含彈匣壹個）、武士刀壹支均沒收。
    事  實
一、甲○○於民國95年1月初時，因與不詳人士在臺南市○○路
    一帶發生口角肢體衝突，乘勢奪下該人所攜具殺傷力之仿
    BERETTA廠M9型半自動手槍製作之槍枝（槍枝管制編號：000
    0000000）以及該槍內含之彈匣1個（內含具直徑約8.8mm金
    屬彈頭之土造子彈6顆，其中1顆具殺傷力），遂自斯時起，
    未經許可而持有之。
二、甲○○於95年11月間其父胡騰達死亡後，整理其父遺物時，
    發現原為胡騰達所有、刀柄與刀刃各長20與46.5公分、單刃
    開鋒之武士刀乙支。胡志炫明知該武士刀係槍砲彈藥刀械管
    制條例所列之違禁物，竟即未經許可而持有之。嗣經警於96
    年2月5日下午2時10分許，於甲○○在臺南縣永康市○○路
    ○段254巷8號住處一樓和室與二樓房間床頭櫃內，搜索查獲
    上開仿BERETTA廠M9型半自動手槍製作之槍枝1枝、具直徑約
    8.8mm金屬彈頭之土造子彈6顆（僅1顆具殺傷力），與武士
    刀1支等物。
三、案經臺南市警察局第六分局報告臺灣臺南地方法院檢察署檢
    察官偵查起訴。
    理  由
一、查檢察官、被告及辯護人，對於搜索扣押筆錄、扣押物品目
    錄、內政部警政署刑事警察局96年3月3日刑鑑字第0960023-
    200號槍彈鑑定書、臺南市警察局第六分局96年3月6日南市
    警六刑偵字第09646128420號函附臺南市警察局刀械鑑驗小
    組工作紀錄表，均知曉分別為被告以外之人於審判外之書面
    陳述及公務員職務上製作之紀錄文書、證明文書，至言詞辯
    論終結前，均未聲明異議，本院審酌上開陳述與文書證據作
    成之情況，認為適當，故依刑事訴訟法第159條之5第2項規
    定，均得為證據。
二、訊據被告甲○○於本院審理時，對於持有本件扣案改造手槍
    、武士刀，嗣於96年2月5日為警搜索查獲之情均坦承不諱，
    且有搜索扣押筆錄、扣押物品目錄，與改造手槍1枝、土造
    子彈6顆（除1顆具殺傷力外，餘均無殺傷力）、武士刀1支
    扣案可稽，被告前述自白應可信為真實。
三、本件扣案改造手槍、土造子彈經送內政部警政署刑事警察局
    鑑定結果，則認送鑑手槍1枝（槍枝管制編號0000000000）
    ，認係由仿BERETTA廠M9型半自動手槍製造之槍枝，換裝土
    造金屬槍管而成之改造手槍，機械性能良好，可擊發適用子
    彈，認具殺傷力；另送鑑子彈8顆（前述與彈匣同時扣案之
    6顆以外之2顆，為被告另行購買，未於本件起訴範圍），認
    均係土造子彈（具直徑約8.8mm金屬彈頭），採樣3顆試射，
    1顆可擊發，認具殺傷力；1顆雖可擊發，惟發射動能不足，
    認不具殺傷力；1 顆無法擊發，認不具殺傷力；另1顆認係
    土造子彈（具直徑約6.8mm金屬彈頭，為被告另行購買，未
    於本件起訴範圍），經實際試射，無法擊發，認不具殺傷力
    等情，有該局96年3月3日刑鑑字第0960023200號槍彈鑑定書
    卷內可佐（偵查卷第24-29頁）。又扣案之刀械1支為武士刀
    ，刀柄長20公分、刀刃長46.5公分，單刃開鋒，符合管制刀
    械要件，亦為臺南市警察局刀械鑑驗小組鑑定無誤，有臺南
    市警察局第六分局96年3月6日南市警六刑偵字第0964612842
    0號函附之工作紀錄表可佐。前開扣案手槍、子彈、武士刀
    均為槍砲彈藥刀械管制條例所列管者，亦可認定。
四、核被告持有改造手槍、子彈，所為係犯槍砲彈藥刀械管制條
    例第8條第4項之未經許可持有其他可發射子彈具有殺傷力之
    槍枝罪及同條例第12條第4項之未經許可持有子彈罪。另持
    有武士刀，則係犯同條例第14條第3項之未經許可持有刀械
    罪。被告以一持有行為，同時持有上開改造手槍及子彈，觸
    犯構成要件不相同之罪名，為想像競合犯，應依刑法第55條
    之規定從重論以一未經許可，持有可發射子彈具有殺傷力之
    槍枝罪；又被告先於95年1月間持有改造手槍後，再於95年
    11月間持有武士刀，先後2持有管制手槍、刀械之行為，犯
    意個別，行為不同，應予分論併罰。又被告雖分別自95年1
    月間起，即持有上開槍、彈，惟持有槍、彈，係屬繼續犯，
    為行為之繼續，而非狀態之繼續，其行為之完結須繼續至持
    有行為終了之時為止，其前後之持有行為，為實質上一罪，
    不容予割裂為數罪，故應以行為終了時之法律為行為時法
    ，不生新舊法比較適用之問題，則本件被告持有具殺傷力槍
    、彈之行為，應以96年2月5日查獲時之法律為行為時法，附
    此敘明。
五、另按犯罪之情狀可憫恕者，得酌量減輕其刑，刑法第59條定
    有明文，此必須犯罪另有「特殊之原因與環境」等等，在客
    觀上足以引起一般同情，認為即予宣告法定低度刑期猶嫌過
    重者，始有其適用。另刑法第59條規定，犯罪之情狀顯可憫
    恕者，得酌量減輕其刑，同法第57條規定，科刑時應審酌一
    切情狀，尤應注意左列事項（共10款）為科刑重輕之標準，
    兩條適用上固有區別，惟所謂「犯罪之情狀」與「一切情狀
    」，並非有截然不同之領域，於裁判上審酌其刑時，應就犯
    罪一切情狀（包括第57 條所列10款事項），予以全盤考量
    ，審酌其犯罪有無可憫恕之事由，以為判斷，故適用第59條
    酌量減輕其刑時，並不排除第57條所列10款事由之審酌，惟
    其程度應達於確可憫恕，始可予以酌減。查被告所犯前開未
    經許可持有可發射子彈具有殺傷力之槍枝罪，法定最低刑度
    為3年以上有期徒刑，然其犯罪動機係因與他人發生衝突，
    而奪下該不詳之人之改造手槍並持有之，其持有槍彈之數量
    非鉅，且無積極證據可認被告持本件扣案槍彈從事不法行為
    ，尚難認被告本件之持有行為對社會治安造成重大影響等情
    ，是本院認其所為固係違法，然犯罪情節並非情無可憫之處
    ，縱宣告法定最低刑度3年以上有期徒刑，猶嫌過重，爰依
    刑法第59條規定減輕其刑。爰審酌被告未經許可而持有改造
    手槍、土造子彈、武士刀，對社會治安形成威脅，及犯後坦
    承犯行，態度尚稱良好等一切情狀，量處如主文所示之刑，
    持有改造手槍部分，併科罰金新臺幣10萬元，且就罰金部分
    ，諭知易服勞役之折算標準，以資懲儆。
六、再查本件被告持有武士刀之犯行，其犯罪時間係在96年4月
    24 日以前，所犯且合於中華民國96年罪犯減刑條例第2條第
    1項所定之減刑條件，應依同條例第7條第1項、第2項規定，
    於裁判時減其宣告刑，同時諭知其宣告刑及減得之刑，再與
    未宣告減刑之持有改造手槍部分定其應執行之刑。
七、扣案具殺傷力之仿BERETTA廠M9型改造手槍1枝（槍枝管制編
    號0000000000，含彈匣1個），與武士刀1支，均屬違禁物，
    有前開鑑定報告可按，且為被告所有，應依刑法第38條第1
    項第1款諭知沒收。另扣案之土造子彈共6顆，經鑑驗結果，
    僅1顆具殺傷力，且該顆子彈業經試射而喪失子彈之效用，
    有前開鑑定報告可佐，乃無宣告沒收之必要，併予敘明。
據上論斷，應依刑事訴訟法第299條第1項前段，槍砲彈藥刀械管
制條例第8條第4項、第12條第4項、第14條第3項，刑法第11條前
段、第55條、第59條、第42條第3項前段、第38條第1項第1款，
判決如主文。
本案經檢察官乙○○到庭執行職務。
中    華    民    國    97    年    5     月    28    日
                  刑事第十一庭  審判長法  官  陳威龍
                                      法  官  黃欣怡
                                      法  官  吳坤芳
以上正本證明與原本無異
如不服本判決應於收受本判後10日內向本院提出上訴書狀，並應
敘述具體理由。如未敘述上訴理由者，應於上訴期間屆滿後20日
內向本院補提理由書狀（均須按他造當事人之人數附繕本）「切
勿逕送上級法院」。
                                書記官  莊淑雅
中    華    民    國    97    年    5     月    28     日
附錄本案論罪科刑法條全文：
槍砲彈藥刀械管制條例第8條
未經許可，製造、販賣或運輸鋼筆槍、瓦斯槍、麻醉槍、獵槍、
空氣槍或第4條第1項第1款所定其他可發射金屬或子彈具有殺傷
力之各式槍砲者，處無期徒刑或5年以上有期徒刑，併科新臺幣1
千萬元以下罰金。
未經許可，轉讓、出租或出借前項所列槍枝者，處 5 年以上有期
徒刑，併科新臺幣 1 千萬元以下罰金。
意圖供自己或他人犯罪之用，而犯前二項之罪者，處無期徒刑或
 7 年以上有期徒刑，併科新臺幣 1 千萬元以下罰金。
未經許可，持有、寄藏或意圖販賣而陳列第 1 項所列槍枝者，處
 3年以上10年以下有期徒刑，併科新臺幣700萬元以下罰金。
第 1 項至第 3 項之未遂犯罰之。
槍砲彈藥刀械管制條例第12條
未經許可，製造、販賣或運輸子彈者，處 1 年以上 7 年以下有
期徒刑，併科新台幣 500 萬元以下罰金。
未經許可，轉讓、出租或出借子彈者，處 6 月以上 5 年以下有
期徒刑，併科新台幣 300 萬元以下罰金。
意圖供自己或他人犯罪之用，而犯前二項之罪者，處 3 年以上
10 年以下有期徒刑，併科新台幣 700 萬元以下罰金。
未經許可，持有、寄藏或意圖販賣而陳列子彈者，處 5 年以下有
期徒刑，併科新台幣 300 萬元以下罰金。
第 1 項至第 3 項之未遂犯罰之。
槍砲彈藥刀械管制條例第14條
未經許可，製造、販賣或運輸刀械者，處 3 年以下有期徒刑，併
科新台幣100 萬元以下罰金。
意圖供自己或他人犯罪之用，而犯前項之罪者，處 6 月以上 5
年以下有期徒刑，併科新台幣 300 萬元以下罰金。
未經許可，持有或意圖販賣而陳列刀械者，處 1 年以下有期徒刑
、拘役或新台幣 50 萬元以下罰金。
第 1 項及第 2 項之未遂犯罰之。


司法院資訊處製作；財團法人民間司法改革基金會備份。
